臺灣高雄地方法院民事裁定
111年度消債職聲免字第92號
聲　請　人　張思賢　00000000000000000000000000000000000
00000000000000000000000000000000000000000000000000
相對人即債　國泰世華商業銀行股份有限公司
權人　　　　　　　　000000000000000000000000000000000000
法定代理人　郭明鑑　00000000
　　　　　　　　　　000000000000000000000000
　　　　　　　　　　000000000000000000000000000000000000
相對人即債　中國信託商業銀行股份有限公司
權人　　　　　　　　000000000000000000000000000000000000
0000000000000000000000000000000000000000000000000000000
法定代理人　利明献　00000000
　　　　　　　　　　000000000000000000000000
　　　　　　　　　　00000000000000000000000000000000000
相對人即債　聯邦商業銀行股份有限公司
權人　　　　　　　　000000000000000000000000000000000000
0000000000000000000000000000000000000000000000000000000
法定代理人　林鴻聯　00000000
代　理　人　陳俊嘉　00000000000000000000000000000000000
相對人即債　玉山商業銀行股份有限公司
權人　　　　　　　　000000000000000000000000000000000000
00000000000000000000000000000000000000000000000000000000
法定代理人　黃男州　00000000
代　理　人　林慧琪　000000000000000000000000000000000000
相對人即債　台新國際商業銀行股份有限公司
權人　　　　　　　　00000000000000000000000000000000000
0000000000000000000000000000000000000000000000000000000
法定代理人　尚瑞強　00000000
　　　　　　　　　　000000000000000000000000
　　　　　　　　　　000000000000000000000000000000000000
相對人即債　日盛國際商業銀行股份有限公司
權人　　　　　　　　000000000000000000000000000000000000
法定代理人　郭倍廷　00000000
　　　　　　　　　　000000000000000000000000
　　　　　　　　　　000000000000000000000000000000000000
相對人即債　花旗(台灣)商業銀行股份有限公司
權人　　　　　　　　000000000000000000000000000000000000
0000000000000000000000000000000000000000000000000000000
法定代理人　莫兆鴻　00000000
代　理　人　陳正欽　00000000000000000000000000000000000
　　　　　　　　　　000000000000000000000000
　　　　　　　　　　00000000
相對人即債　遠東國際商業銀行股份有限公司
權人　　　　　　　　00000000000000000000000000000000000
00000000000000000000000000000000000000000000000000000000
法定代理人　周添財　00000000
　　　　　　　　　　000000000000000000000000
　　　　　　　　　　00000000000000000000000000000000
相對人即債　臺灣新光商業銀行股份有限公司
權人　　　　　　　　00000000000000000000000000000000000
法定代理人　李增昌　00000000
代　理　人　陳建富　00000000000000000000000000000000000
相對人即債　永豐商業銀行股份有限公司
權人　　　　　　　　000000000000000000000000000000000000
法定代理人　陳嘉賢　00000000
代　理　人　呂亮毅　00000000000000000000000000000000000
相對人即債　滙豐（台灣）商業銀行股份有限公司
權人　　　　　　　　00000000000000000000000000000000000
法定代理人　陳紹宗　00000000
　　　　　　　　　　000000000000000000000000
　　　　　　　　　　000000000000000000000000000
相對人即債　台北富邦商業銀行股份有限公司
權人　　　　　　　　000000000000000000000000000000000000
法定代理人　程耀輝　00000000
　　　　　　　　　　000000000000000000000000
　　　　　　　　　　00000000000000000000000000000000000
相對人即債　凱基商業銀行股份有限公司
權人　　　　　　　　000000000000000000000000000000000000
00000000000000000000000000000000000000000000000000000000
法定代理人　魏寶生　00000000
　　　　　　　　　　000000000000000000000000
　　　　　　　　　　000000000000000000000000000000000000
相對人即債　安泰商業銀行股份有限公司
權人　　　　　　　　000000000000000000000000000000000000
0000000000000000000000000000000000000000000000000000000
法定代理人　丁予康　00000000
　　　　　　　　　　000000000000000000000000
　　　　　　　　　　000000000000000000000000000000000000
相對人即債　滙誠第一資產管理股份有限公司
權人　　　　　　　　000000000000000000000000000000000000
法定代理人　莊仲沼　00000000
　　　　　　　　　　000000000000000000000000
　　　　　　　　　　00000000
相對人即債　富邦資產管理股份有限公司
權人　　　　　　　　00000000000000000000000000000000000
法定代理人　洪主民　00000000
　　　　　　　　　　000000000000000000000000
　　　　　　　　　　00000000
相對人即債　元大國際資產管理股份有限公司
權人　　　　　　　　000000000000000000000000000000000000
法定代理人　宋耀明　00000000
　　　　　　　　　　000000000000000000000000
　　　　　　　　　　00000000
上列聲請人即債務人因消費者債務清理事件聲請免責，本院裁定
如下：
    主  文
聲請人即債務人張思賢不予免責。
    理  由
一、本案基礎事實
　　查聲請人於民國109年8月6日聲請更生，經本院以109年度消
    債更字第297號裁定自109年12月8日開始更生程序，嗣因債
    權額超過新臺幣（下同）12000000元，而於110年5月20日轉
    清算程序，經本院以110年度消債清字第120號裁定自110年7
    月21日開始清算程序，嗣因財產不敷清償相關債務及費用，
    本院乃於111年3月17日以110年度司執消債清字第125號裁定
    終結清算程序確定，而普通債權人未同意免責。
二、本件經本院裁定終結清算程序確定，依消費者債務清理條例
    第132條、第133條、第134條之規定，本院應就聲請人是否
    應予免責（即無前開條例第133條、第134條規定之要件）進
    行審理，茲說明如下：
　㈠消債條例第133條前段
　1.本院裁定開始清算程序後，聲請人之財產及所得
　　⑴聲請人的財產
　　　查聲請人名下無財產，亦未領取社會補助、津貼等情，有
      稅務電子閘門財產所得調件明細表、低收入戶/中低收入
      戶/中低老年人生活津貼管理/身障者生活補助/單親家庭
      子女生活教育補助表、勞動部勞工保險局函、勞動部勞動
      力發展署高屏澎東分署函、高雄市政府都市發展局函在卷
      可資認定（見院卷第11-19頁、第9-11頁、第104頁、第85
      頁、第93頁）。
　　⑵聲請人之所得
　　　查聲請人主張：111年5月15日開始沒有工作，在此之前任
      職於健佑企業行，月薪為21000元，111年6月份因領取5月
      份薪資，並做為6月份生活費使用；另外生活費不足額由
      母親每月資助5000元、配偶每月分擔3000元至4000元（平
      均3500元）等語（見院卷第118-119頁），因此依據前開
      證據，聲請人於111年5月15日離職，則當月薪資以工作半
      個月計算，金額為10500元，並於111年6月領取，應堪認
      定；是以自110年7月21日開始清算程序起至111年6月29日
      本院調查期日止，以月為單位計算，聲請人所得（薪資、
      母親資助款、配偶分擔款）總額為343500元（見院卷第20
      頁計算表）。
　2.本院裁定開始清算程序後，聲請人之支出
　　⑴依衛福部社會司公告108、109、110、111年度高雄市最低
      生活費為13099元、13099元、13341元、14419元，依消債
      條例第64條之2第1項、第2項之規定，聲請人、受扶養者
      之最低生活費用應以前開高雄市每月最低生活費用金額1.
      2倍計算即15719元、15719元、16009元、17303元做為計
      算基準數額。又前開最低生活費已包含居住費用（所佔比
      例24.36%），扣除此部分費用後，108、109、110、111年
      度之最低生活費為11890元、11890元、12109、13088元。
　　⑵聲請人最低生活費
　　　查聲請人主張租屋居住，同住者有配偶楊千芬、3名子女
      ，每月有房租支出等語（見院卷第118-119頁）；參酌前
      開說明，聲請人之最低生活費即以前述金額16009元、173
      03元為計算基準。則自110年7月21日開始清算程序起至11
      1年6月29日本院調查期日止，以月為單位計算，聲請人支
      出最低生活費總額為199872元（見院卷第120頁計算表）
      。
　  ⑶扶養費部分
　　　查聲請人另主張每月支出3名子女扶養費，金額合計12000
      元等語，然查：
　　①聲請人與配偶陳金蓮育有3名子女，長女張玉貞、次女張澄
      明（90年1月、91年5月生）均已成年，3子張○樹年僅15歲
      （96年11月生），渠等名下均無財產，惟110年度，張玉
      貞申報薪資所得107231元、張澄明申報薪資所得41920元
      ，其2人之勞保分別投保於國立高雄科技大學、林皇宮席
      宴股份有限公司（111年1月8日退保），且未領取社會補
      助或津貼等情，有稅務電子閘門財產所得調件明細表、低
      收入戶/中低收入戶/中低老年人生活津貼管理/身障者生
      活補助/單親家庭子女生活教育補助表、勞動部勞工保險
      局函、勞保查詢資料在卷可佐（見院卷第47-48頁、第44-
      49頁、第59頁、第56-65頁、第67-76頁、第104頁）。
　　②又依前開證據，可知張玉貞、張澄明均已成年，且其2人既
      有申報薪資所得，顯見具有工作能力，應可自力更生，難
      認有受扶養之必要，聲請人此部分主張，不予准許；又張
      ○樹年僅15歲，依其年紀應就學中，自應受扶養之必要；
      再參酌張○樹與其同住，按理應無庸支付房租，而應以前
      開扣除房租後之金額做為計算最低生活費之基準，再由聲
      請人與配偶共同負擔，是以自110年7月21日開始清算程序
      起至111年6月29日本院調查期日止，以月為單位計算，聲
      請人負擔未成年子女張○樹扶養費總額為75594元（見院卷
      第120頁計算表）。
　3.本院裁定開始清算程序後，聲請人之所得餘額
　　依據上開證據，聲請人前開所得總額扣除個人最低生活費、
    未成年子女扶養費各項總額後，尚有餘額68034元（見院卷
    第120頁計算表）。
　㈡消債條例第133條後段
　1.查聲請人於聲請清算前2年期間，可處分所得總額每月29534
    元，扣除每月個人必要生活費15719元、子女扶養費10000元
    後，尚有餘額3815元等情，為聲請人所不爭執（見院卷第11
    8頁），亦為本院109年度消債更字第297號裁定認定在案，
    則聲請人於聲請清算前2年期間所得餘額為91560元（計算式
    ：3815×24=91560）。
　2.又普通債權人之債權總額為18522445元，嗣於清算程序中，
    聲請人以保單解約金4394元清償普通債權人乙節，亦有110
    年度司執消債清字第125號裁定、債權表、金額分配表、分
    配結果彙總表、債權人受償金額彙總表在卷可參（見院卷第
    2頁、司執消債清字卷第140-143頁、第182-184頁）。
　3.依上開證據，可認聲請人於本院裁定開始清算程序後，其所
    得總額扣除個人最低生活費總額後仍有餘額，且普通債權人
    受分配總額顯低於聲請清算前2年期間之可處分所得餘額，
    應已符合消債條例第133條所規定不免責事由。
  ㈢消債條例第134條部分
　　查聲請人出國紀錄，有入出境查詢表在卷可參（見院卷第8
    頁）；又本院復查無聲請人有消債條例第134條所列其他各
    款應不免責事由，且債權人亦未提出聲請人有何符合消債條
    例第134條各款所規定之事證供本院參酌，故應認聲請人並
    無消債條例第134條所定不免責事由之存在。
　㈣消債條例第138條
　1.本件債權發生原因為信用卡費、現金卡費、信用貸款等情，
    有債權表在卷可佐（見司執消債清卷第140-143頁），堪認
    本件債權非屬消債條例第138條所定不受免責裁定影響之事
    由，併予敘明。
　2.聲請人自承其積欠勞工紓困貸款，尚未清償完畢等語（見院
    卷第119頁）；而依勞工保險條例第29條第6項第1款之規定
    ，前開紓困貸款債權（未償還之貸款本息）不適用消債條例
    有關免責之規定，聲請人就此部分債務仍應負清償責任，亦
    一併敘明。
三、綜上所述，聲請人既有消債條例第133 條不應免責之事由，
    復未經普通債權人全體同意其免責，揆諸首揭規定，本件聲
    請人應不免責，爰裁定如主文。
四、另債務人因消債條例第133 條之情形，受不免責之裁定確定
    後，繼續清償達該條規定之數額，且各普通債權人受償額均
    達其應受分配額時，依消債條例第141 條之規定，債務人得
    再聲請法院裁定免責。又法院為不免責之裁定確定後，債務
    人繼續清償債務，而各普通債權人受償額均達其債權額之20
    % 以上者，依消債條例第142 條規定，可再行聲請法院裁定
    免責，附此敘明。
中　　華　　民　　國　 111　　年　　7 　　月　　1 　　日
              　　民事庭　　法　官　賴寶合
上列正本係照原本作成
如不服本裁定，應於裁定送達後10日內，以書狀向本院提出抗告
，並繳納抗告費新臺幣1千元
中　　華　　民　　國　 111　　年　　7 　　月　　1 　　日
  　                        書記官　胡美儀
附錄
一、債務人繼續清償得聲請法院裁定免責之規定：
　　消費者債務清理條例第141條
　　債務人因第 133 條之情形，受不免責之裁定確定後，繼續
　　清償達該條規定之數額，且各普通債權人受償額均達其應受
　　分配額時，得聲請法院裁定免責。　　
    消費者債務清理條例第142條
　　法院為不免責或撤銷免責之裁定確定後，債務人繼續清償債
　　務，而各普通債權人受償額均達其債權額之 20% 以上者，
　　法院得依債務人之聲請裁定免責。
二、債務人嗣後聲請裁定免責時，須繼續清償各普通債權之最低
    應受分配額。